臺灣嘉義地方法院刑事判決　　　　　　　 96年度訴字第789號
公　訴　人　臺灣嘉義地方法院檢察署檢察官
被　　　告　甲○○
指定辯護人　本院公設辯護人丙○○
上列被告因準強盜案件，經檢察官提起公訴（96年度偵字第6147
號），本院判決如下：
     主  文
甲○○犯竊盜罪，累犯，處拘役貳拾日，如易科罰金，以新臺幣
壹仟元折算壹日。
     事  實
一、甲○○前因違反毒品危害防制條例等案件，分經臺灣高等法
    院臺南分院94年度上訴字第207號判決處有期徒刑1年確定、
    臺灣臺南地方法院94年度易字第576號判決處有期徒刑7月確
    定，嗣由臺灣臺南地方法院94年度聲字第1608號裁定應執行
    有期徒刑1年6月確定，於民國95年5月28日執行完畢。甲○
    ○意圖為自己不法之所有，基於竊盜之故意，於96年7月28
    日上午6時10分許，進入乙○○位在嘉義市○區○○里○○
    街90號住處內（無故侵入住宅部分未據告訴暨起訴），徒手
    竊取乙○○所有之浪琴牌皮製錶帶1個及越南幣1萬2,000元
    ，得手後擬離去時適為乙○○返家發現，甲○○心虛乃騎上
    車牌號碼OQP-103號重型機車欲逃離，乙○○見狀擒住該機
    車後車架奮力將甲○○人車拉扯在地而逮捕，並隨即報警處
    理。
二、案經嘉義市警察局第一分局報告臺灣嘉義地方法院檢察署檢
    察官偵查起訴。
     理  由
一、訊據被告甲○○坦承前揭竊盜犯行不諱，核與告訴人乙○○
    之指訴相符，並有嘉義市警察局第一分局搜索扣押筆錄、扣
    押物品目錄表、贓物認領保管單等在卷可稽，被告關於竊盜
    犯行之自白與事實相符，堪以認定。
二、按刑法第329條規定「竊盜或搶奪，因防護贓物、脫免逮捕
    或湮滅罪證，而當場施以強暴、脅迫者，以強盜論。」，立
    法者將竊盜或搶奪之行為人為防護贓物、脫免逮捕或湮滅罪
    證而當場施強暴、脅迫之行為，視為施強暴、脅迫使人不能
    抗拒而取走財物之強盜行為，乃因準強盜罪之取財行為與施
    強暴、脅迫行為之因果順序，雖與強盜罪相反，卻有時空之
    緊密連接關係，以致竊盜或搶奪故意與施強暴、脅迫之故意
    ，並非截然可分，而得以視為一複合之單一故意，亦即可認
    為此等行為人之主觀不法與強盜行為人之主觀不法幾無差異
    ；復因取財行為與強暴、脅迫行為之因果順序縱使倒置，客
    觀上對於被害人或第三人所造成財產法益與人身法益之損害
    卻無二致，而具有得予以相同評價之客觀不法。故擬制為強
    盜行為之準強盜罪構成要件行為，雖未如刑法第328條強盜
    罪之規定，將實施強暴、脅迫所導致被害人或第三人不能抗
    拒之要件予以明文規定，惟必於竊盜或搶奪之際，當場實施
    之強暴、脅迫行為，已達使人難以抗拒之程度，其行為之客
    觀不法，方與強盜行為之客觀不法相當，而得與強盜罪同其
    法定刑。據此以觀，刑法第329條之規定，並不包括竊盜或
    搶奪之際，僅屬當場虛張聲勢或與被害人或第三人有短暫輕
    微肢體衝突之情形（司法院釋字第630號解釋暨理由書參照
    ）。又觀諸最高法院闡釋準強盜罪之所謂強暴，乃指直接或
    間接對於人之身體施以暴力，壓制被害人之抗拒，或使被害
    人處於不能抗拒之狀態（最高法院82年度臺上字第3842號判
    決參照），亦同一旨趣。
三、查被告行竊告訴人財物得手後旋遭發覺，經告訴人擒住被告
    欲逃逸駛離之機車後車架並奮力將其人車拉扯在地，被告遂
    就範受捕，就其過程，訊據告訴人迭次證稱被告僅止於亟欲
    掙脫之意欲與舉動，略為：被告要騎乘機車離開現場，伊便
    向前追捕並拉住該車後車架欲阻止竊嫌逃離，因而遭被告拖
    行約4、5公尺導致伊手、腳多處擦傷，被告也因機車倒地無
    法逃離現場；當時被告牽著機車就要離開，伊就從後面抓住
    機車，一直叫被告下來，但被告還是猛催油門要離開，後來
    被告和機車就被伊拉倒在地，伊也因此受傷等情（見警卷第
    5頁；偵卷第14頁）。揆諸上開具體情事，顯見被告所為者
    ，除被動掙脫告訴人逮捕外，別無其他，不唯未主動以肢體
    接觸告訴人，更無積極施加若何之強暴於告訴人之行為。況
    且，被告人車既確遭告訴人拉扯倒地而就逮，告訴人就其擒
    住被告所騎機車後車架欲阻其離去並加以逮捕之意志既得遂
    行，亦當無被告施加若何之強暴達使告訴人難以抗拒之程度
    可言。
四、核被告所為，係犯刑法第320條第1項之竊盜罪。公訴意旨疏
    未斟酌被告消極掙脫逮捕之行為暨其程度，並非主動積極施
    加強暴於告訴人，亦未達使告訴人難以抗拒之程度，誤認被
    告行竊事跡敗露，為防護贓物及脫免逮捕而當場對告訴人施
    加強暴，涉犯準強盜罪，尚有未合，業如前述，惟被告意圖
    為自己不法所有竊盜告訴人財物之社會基本事實相同，本院
    自應予審理，因其罪名有異，應變更起訴法條。被告前因違
    反毒品危害防制條例等案件，分經臺灣高等法院臺南分院94
    年度上訴字第207號判決處有期徒刑1年確定（臺灣臺南地方
    法院檢察署94執字第2457號案執行：94年5月23日至94年11
    月25日）、臺灣臺南地方法院94年度易字第576號判決處有
    期徒刑7月確定（臺灣臺南地方法院檢察署94年執字第4614
    號案執行：94年11月26日至95年6月25日），嗣由臺灣臺南
    地方法院94年度聲字第1608號裁定應執行有期徒刑1年6 月
    確定（臺灣臺南地方法院檢察署94年度執更字第1167號案執
    行：94年5月23日至95年5月28日），於95年5月28日執行完
    畢（翌日即自95年5月29日起接續執行另案贓物罪刑期拘役
    30日，於95年5月30日拘役易科罰金執行完畢出監，此與累
    犯事實無關，起訴書記載構成累犯之前案有期徒刑執行完畢
    日期為95年5月30日，容有誤會），有臺灣嘉義地方法院檢
    察署刑案資料查註紀錄表及臺灣高等法院被告前案紀錄表可
    佐，其於5年內再犯本件有期徒刑以上之罪，為累犯，應依
    刑法第47條第1項加重其刑。爰審酌被告素行不端，年值青
    壯不思奮勉上進而行竊之犯罪動機與目的，姑念其手段平和
    ，所得財物無多，犯後坦白犯行，態度良好，復考量告訴人
    亦表達寬宥之意等一切情狀，量處如主文所示之刑，並諭知
    易科罰金之折算標準，以資儆懲。
據上論斷，應依刑事訴訟法第299條第1項前段、第300條，刑法
第320條第1項、第47條第1項、第41條第1項前段，刑法施行法第
1條之1第1項、第2項前段，判決如主文。
本案經檢察官徐鈺婷到庭執行職務。
中　　華　　民　　國　　96　　年　　11　　月　　8 　　日
                  刑事第四庭審判長法  官  蔡憲德
                                  法  官  王慧娟
                                  法　官  吳育霖
上列正本證明與原本無異。
如不服本判決，應於判決送達後十日內向本院提出上訴狀，上訴
書狀依法應敘述具體理由，如未敘述具體理由者，應於上訴期間
屆滿後二十日內補提理由書於本院（均應附繕本）。告訴人或被
害人如對於本判決不服者，應具備理由請求檢察官上訴，其上訴
期間之計算係以檢察官收受判決正本之日期為準。
中　　華　　民　　國　　96　　年　　11　　月　　8 　　日
                                 書記官   李珈慧
附錄本案論罪科刑法條：
刑法第320條第1項
意圖為自己或第三人不法之所有，而竊取他人之動產者，為竊盜
罪，處 5 年以下有期徒刑、拘役或 5 百元以下罰金。
